臺灣高雄地方法院刑事判決　　　　　　　110年度訴字第381號
公　訴　人　臺灣高雄地方檢察署檢察官
被　　　告　張金星


選任辯護人　侯勝昌　律師（法扶）
被　　　告　洪揚凱



選任辯護人　方勝新　律師（法扶）
上列被告因毒品危害防制條例案件，經檢察官提起公訴（109 年
度偵字第13625、16569號），本院判決如下：
    主  文
張金星犯如附表編號1、2所示之罪，各處如附表編號1、2所示之
刑及沒收。宣告刑部分應執行有期徒刑捌年貳月。
洪揚凱犯如附表編號3所示之罪，處如附表編號3所示之刑及沒收
。
    犯罪事實
一、張金星、洪揚凱均明知甲基安非他命是毒品危害防制條例公
    告列管之第二級毒品，不得販賣，竟分別與李永勝（死亡，
    已由檢察官為不起訴處分）基於販賣第二級毒品營利之犯意
    聯絡，分別與李永勝共同於附表編號1、2、3 所示之時間、
    地點，以附表編號1、2、3 所示之價格販賣甲基安非他命予
    附表所示之人。
二、案經高雄市政府警察局刑事警察大隊報告臺灣高雄地方檢察
    署檢察官偵查起訴。
    理  由
壹、證據能力之判斷
一、證人蔡智弘於本院審理時具結所證述之內容，與其於警詢之
    陳述，前後供述顯然不符，本院審酌證人蔡智弘於接受警察
    調查時與被告行為時之時間較近，記憶較為清楚，且並無證
    據證明其警詢時之陳述有受外力之干預，該陳述顯具有較可
    信之特別情況，且為證明犯罪事實存否所必要，依刑事訴訟
    法第159條之2規定，本院認證人蔡智弘警詢之陳述，具有證
    據能力。
二、證人李永勝、蔡智弘、巫雅雯於偵查中是經檢察官以證人身
    分訊問，並告以偽證罪處罰及拒絕證言相關規定後，再命依
    法具結而為證述，且未見被告就其三人於偵查中所述有何顯
    不可信之情況舉證以實其說，依刑事訴訟法第159條之1第2
    項規定，應認證人李永勝、蔡智弘、巫雅雯於偵查中證述亦
    有證據能力。
三、證人李永勝已於109年8月12日死亡，有相驗屍體證明書及其
    個人基本資料查詢結果在卷可查，其於109年7月10日警詢時
    所為之陳述，本院依據後述理由（見理由欄貳二㈠⑴之說明
    ）證明具有可信之特別情況，且為證明犯罪事實存否所必要
    者，刑事訴訟法第159條之3規定，應認具有證據能力。
四、至證人巫雅雯於警詢時之供述內容，經核與其於本院具結證
    述之內容一致，並無不符之處，本院逕自採用其於審判中之
    陳述做為證據。
五、下列其餘引用之證據資料，因當事人均不爭執，依司法院頒
    「刑事判決精簡原則」，得不予說明。
貳、認定事實所憑之證據及理由：
一、經本院訊問後，被告張金星對於附表編號1、2所示犯罪事實
    ；洪揚凱對於附表編號3 所示犯罪事實，均予否認。被告張
    金星辯稱：附表編號1、2所示時間、地點，是李永勝叫我拿
    東西過去，6 月15日是叫我拿玻璃球吸食器跟茶壺給蔡智弘
    ，6月14日則是叫我過去說沒有東西，並交代我拿5,000元給
    蔡智弘，但我沒有拿出來云云；被告洪揚凱則是辯稱：4月9
    日巫雅雯有來找我，看我有沒有空，能否幫他染頭髮云云。
二、經查：
  ㈠附表編號1、2所示犯罪事實部分
    ⑴此部分犯罪事實，已經證人李永勝於109年7月10日警詢及
      同日偵訊時指證無誤，及證人蔡智弘於同年7月2日警詢及
      同日偵訊時證述明確，互核此二人證述情節已然相符，證
      諸卷附李永勝與被告張金星、證人蔡智弘間之通訊監察譯
      文（警一卷第22、24至27、78、79頁），此二人之證述情
      節，亦與上述通訊監察譯文之語意相合，另外還有被告張
      金星與蔡智弘交易之監視器影像翻拍照片在卷可為佐證，
      此部分犯罪事實應可認定。
    ⑵被告張金星雖以上述情詞辯解，但是被告張金星於109年7
      月20日警詢時已坦承上述犯行（警一卷第84至86頁），經
      核被告此次警詢自白之情節，與上述證人李永勝、蔡智弘
      之證述情節相符，又有前述監聽譯文可為佐證，被告此次
      警詢自白，當可採為認定事實之依據。
    ⑶被告於109 年7月3日第一次警詢雖也否認犯行，供稱：「
      當天（指6 月14日）是李永勝請我拿茶壺跟乾淨的安非他
      命吸食器給昌仔（指蔡智弘）。沒有請我拿毒品給昌仔」
      、「當天（指6月15日）是李永勝叫我先代墊新台幣5,000
      元給昌仔，當他的生活費。我是拿錢給昌仔而已」、「我
      只拿新台幣5,000 給昌仔」等語（警一卷第66至73頁）；
      同日偵訊時亦供稱：「有一次是李永勝叫我拿茶壺、乾淨
      玻璃球吸食器過去給那名男子，並沒有跟對方收錢。另外
      一次，是李永勝叫我拿 5千元給那名男子。李永勝說是要
      給那名男子當生活費。也是拿到小北百貨給他」之語（偵
      卷第383、384頁），經與被告於本院審理時所為辯詞相比
      對，日期已有先後倒置之不符；且其所述5,000 元有否拿
      給對方，被告前後之供述亦不符合，故被告上述抗辯已經
      無法讓人相信。
    ⑷證人蔡智弘於審理時具結證述：「..我『大ㄟ』的通聯記
      錄就有說了『你還差我2 』，這個意思是因為前一天我已
      經有跟我『大ㄟ』拿2,000 元的東西了，當時我還有在送
      貨，所以我錢還沒有領，我是隔天說『大ㄟ』再拿2 給我
      ，我『大ㄟ』才會說你還差我2 。隔天他叫一個朋友拿來
      ，因為他那段時間我聽我『大ㄟ』說全台灣的東西都缺貨
      ，那天我『大ㄟ』說他會叫人家拿給我，那個人拿來時用
      衛生紙包著，他拿給我，我摸一摸就拿著，誰知道我回家
      一看是一個玻璃球而已..」、「（6 月14日）下午他叫他
      朋友拿來，當時是拿玻璃球而已」、「他交給我是一次，
      就球而已，其他就沒有了」、「（從影像看起來，你6 月
      14日、6月15日跟張金星至少見了兩次面，有何意見？）.
      .我的印象中好像是一次而已吧，那次是拿球而已」、「
      （張金星從來沒有交過你毒品，是否如此？）玻璃球」、
      「（只有交過玻璃球，是否如此？）他那個朋友只有交過
      我玻璃球」、「我現在可以跟你說我知道的，我知道的是
      我總共看過他朋友一次，就是在小北後面拿玻璃球給我而
      已，剩下都是我『大ㄟ』、「（你的意思是你見過張金星
      兩、三次，只有一次是他拿玻璃球去給你，是否如此？）
      對」、「我跟他朋友在那邊一次而已，我的印象中是一次
      ，剩下都是李永勝而已」等語（院卷第177 頁起），從證
      人蔡智弘上述供詞推敲，大意應是指6 月14日被告張金星
      給他的只是個「玻璃球」，並一再強調就只有這一次，至
      於是6 月14日或15日發生的事，證人經交互詰問後已然分
      不清楚已明。是證人蔡智弘於本院所為之證述內容，不但
      與其於警詢、偵訊中證述情節全然不同；而且也與被告張
      金星於本院所為之抗辯情節不合，故證人蔡智弘於本院所
      為之證詞，不足作為有利於被告張金星之證據。
    ⑸證人李永勝於109 年7月3日警詢時曾供述：「張金星是要
      過去跟蔡智弘說我沒東西可以給他」、「（6 月15日）只
      是叫張金星去跟蔡智弘說沒有海洛因，該次也沒有安非他
      命」等語（警一卷第14頁起）；同日偵訊時則證述：「（
      6 月14日）第二次我叫張金星過去，是拿玻璃球吸食器去
      給蔡智弘」、「（6 月15日）張金星或許是拿茶葉過去給
      蔡智弘」之語（他卷第417 頁起），前後供述也有歧異，
      且事後李永勝已澄清以上所述不實，當時不想害朋友之語
      （警一卷第48頁、偵一卷第132頁起），故證人李永勝109
      年7月3日警詢及偵訊內容，也不能採為有利於被告張金星
      之證據。
  ㈡附表編號3所示犯罪事實部分
    ⑴此部分犯罪事實，也已經證人巫雅雯於109 年7月2日偵訊
      時及審理中證述明確（他卷第151頁至153頁、院卷第199
      頁至211 頁），參考卷附被告洪揚凱與巫雅雯間；被告洪
      揚凱與李永勝間之通訊監察譯文內容（警一卷第33、108
      頁），證人巫雅雯上述證詞，亦與上述通訊監察譯文之語
      意相合，此部分事實也可以認定。
    ⑵被告洪揚凱雖以上述情詞辯解，但卻無法提出相關證據以
      實其說，其空言否認犯行，自然不足採信。
    ⑶證人李永勝於109 年7月3日警詢時雖陳稱：「洪揚凱打電
      話跟我說有人要找我要安非他命。我就直接過去拿給巫雅
      雯，當時我就認識巫雅雯，只是不知道他的名字，看過巫
      雅雯一、兩次，看到本人認得出來，但是洪揚凱只有幫忙
      打電話，是我直接拿給巫雅雯，並當場一手交錢一手交貨
      完成交易，洪揚凱沒有獲得我任何好處，該次交易是在洪
      揚凱的位於高雄市前鎮區瑞隆路住處完成」之語（警一卷
      第18頁），然經警察提出相片指認表供其指認，李永勝竟
      無法從中指認出何人是「巫雅雯」，有指認犯罪嫌疑人紀
      錄表在卷為憑（警一卷第44頁），李永勝上述所言「認識
      巫雅雯」、「看過他一、兩次，看到本人認得出來」之語
      ，已非事實。再根據證人巫雅雯警詢時之證述內容，也可
      知巫雅雯並不認識也沒有聽過「李永勝」這名字，也未曾
      向李永勝買過毒品（警一卷第145 頁），另從被告洪揚凱
      與巫雅雯間4月9日該通通訊監察譯文語意觀察，也可證明
      李永勝所述當日是他親自與巫雅雯當場交易之詞，與事實
      不符。綜上說明，李永勝以上供述，顯然是袒護被告洪揚
      凱之說詞，不足採為有利於被告洪揚凱之證據。
三、販賣各級毒品係屬嚴重違法行為，苟遭逮獲，後果嚴重，毒
    販出售毒品時無不小心翼翼，不敢公然為之，且毒品並無公
    定之價格，並可任意分裝或增減其份量，而每次買賣之價量
    ，亦隨時依雙方關係之深淺、當時之資力、需求程度及對行
    情之認知等因素而異其標準，非可一概而論，因之販賣之獲
    利，除經坦承犯行，或帳冊價量均臻明確外，委難察得實情
    ，而販賣之人從價差或量差中牟利方式雖異，惟其圖利之非
    法販賣行為則均相同，是縱未確切查得販賣賺取之實際差價
    ，但除別有事證，足認係按同一價格轉讓，確未牟利之情形
    外，尚難執此認非法販賣之事證有所不足，致知過坦承者難
    辭重典，飾詞否認者反得逞僥倖，而失情理之平；且毒品價
    格昂貴，取得不易，苟無利可圖，應無甘冒被查緝法辦之危
    險而平白為多次無償轉讓毒品之可能，故其販入之價格必較
    售出之價格低廉，而有從中賺取買賣差價牟利之意圖及事實
    ，應屬符合論理法則且不違背社會通常經驗之合理判斷。又
    販賣毒品罪，係以行為人意圖營利而為販入或賣出毒品之行
    為，為其要件，至於其是否因而獲利，以及所獲之利益是否
    為現金，均非所問（最高法院104 年度台上字第2314號判決
    要旨足資參照），足證被告為上開販賣毒品犯行均有營利之
    主觀意圖，堪以認定。
參、論罪科刑：
一、被告行為後，毒品危害防制條例第4 條之規定已於109年1月
    15日修正公布，並自同年7 月15日施行。經比較新舊法之結
    果，應以修正前之舊法規定較有利於被告，依刑法第2 條第
    1 項前段規定，應適用修正前毒品危害防制條例第4條第2項
    規定。
二、核被告張金星、洪揚凱二人上述所為，均係犯修正前毒品危
    害防制條例第4條第2項販賣第二級毒品罪。被告上開各次持
    有第二級毒品甲基安非他命之低度行為，應各為其販賣之高
    度行為所吸收，均不另論罪。被告張金星、洪揚凱就所犯附
    表各編號所示之犯行，分別與李永勝有犯意之聯絡及行為之
    分擔，均應以共同正犯論。被告張金星所犯上開二罪，犯意
    有別，行為互異，應分論併罰。
三、被告張金星前因毒品危害防制條例案件，先後經判處有期徒
    刑7 月、4月、8月確定，再經裁定應執行有期徒刑1年4月確
    定，於108年4月22日執行完畢，有被告前案紀錄表在卷可查
    ，5 年以內再故意犯本案有期徒刑以上之罪，為累犯，本件
    並無應處最低法定刑，又無刑法第59條規定得減輕之情形，
    且適用累犯加重規定時，亦無超過其所應負擔罪責之情事，
    爰依刑法第47條第1 項之規定加重其刑（法定刑無期徒刑部
    分除外）。
四、被告張金星於109年7月20日警詢時確實有供出並指認毒品來
    源者（警一卷第86、90頁），而警方因而查獲毒品來源者並
    將之起訴，也有高雄市政府警察局刑事警察大隊110年8月31
    日高市警刑大偵9字第11019990000號函及檢附之刑事案件報
    告書及起訴書可查。然查：同案被告李永勝於109 年7月3日
    、7 月10日警詢時已先後供出毒品來源者（警一卷第19、47
    至51頁），經核李永勝供出者與被告張金星供出者為同一人
    ，因李永勝供出之時間較早，且該毒品來源者經起訴之罪名
    為同條例第4條第1項販賣第一級毒品罪，有起訴書在卷可查
    （院卷第141 頁），與被告張金星本案被訴之罪名無關，故
    並無同條例第17條第1項規定之適用。
五、審酌被告二人均知國家對於查緝毒品相關犯罪禁令甚嚴，且
    一般施用者為圖購買毒品解癮，往往不惜耗費鉅資以致散盡
    家財，非但可能連累親友，甚或鋌而走險實施各類犯罪，對
    社會治安造成潛在風險甚鉅，亦明知毒品戕害施用者身體健
    康，猶為販賣行為助長毒品氾濫，惟念被告洪揚凱犯後坦承
    犯行，及被告張金星犯後否認犯行等犯後態度，每次販賣毒
    品數量不多，並衡量被告犯罪之動機、目的、手段、家庭經
    濟狀況、教育程度等一切情狀，分別量處如附表主文欄所示
    之刑，同時就被告張金星宣告刑部分斟酌被告張金星所犯罪
    名相同，且其販賣毒品之對象僅有1人，買賣價金合計僅3,0
    00元，金額不多，前後販毒時間不久等情，如以累加方式定
    其應執行刑，刑度將超過行為之不法內涵，有違罪責相當性
    原則。況且自由刑所造成痛苦程度，乃隨刑度增加而生加乘
    效果，而非等比增加，以隨罪數增加而遞減刑罰方式，定其
    執行刑，已足以評價其行為之不法，爰依刑法第51條第5 款
    所採之「限制加重」原則，定如主文第1 項所示之應執行刑
    。
肆、沒收部分：
一、扣案之門號0000000000之手機、門號0000000000之手機各1
    支，分別是被告張金星、洪揚凱所有與本案共同正犯李永勝
    或購毒者巫雅雯聯絡販賣毒品所用之物，應分別依刑法第38
    條第2項規定，於相關罪刑下宣告沒收。
二、被告張金星、洪揚凱都只是依李永勝之指示，將所販賣之毒
    品甲基安非他命拿給購毒者，兩人都沒有從中獲取任何利益
    ，已經李永勝陳明，兩人既未有任何犯罪所得，自無從依刑
    法第38條之1第1項前段、第3項規定宣告沒收或追徵。
三、從本案共同正犯李永勝處查扣之甲基安非他命2包、海洛因2
    包，據李永勝供稱是幾天前購入的（警卷第19頁），顯然與
    本案犯行無關；另查扣之夾鏈袋1包、電子磅秤1臺、蘋果手
    機1 臺，雖是供李永勝販賣毒品所用之物，但因屬李永勝所
    有，並非屬於被告二人所有之物，所以都不在本案中宣告沒
    收。
據上論斷，應依刑事訴訟法第299條第1項前段，判決如主文。
本案經檢察官李賜隆提起公訴；檢察官葉容芳到庭執行職務。
中    華    民    國   110    年    12    月    8     日
                  刑事第九庭  審判長法  官  毛妍懿
                                    法  官  陳俊宏
                                    法  官  黃三友
以上正本證明與原本無異。
如不服本判決應於收受判決後20日內向本院提出上訴書狀，並應
敘述具體理由。其未敘述上訴理由者，應於上訴期間屆滿後20日
內向本院補提理由書(均須按他造當事人之人數附繕本)「切勿逕
送上級法院」。
中    華    民    國   110    年    12    月    8     日
                                    書記官  林豐富
附表：
┌─┬─────────────────┬───────────────┬─────┐
│編│        犯  罪  手  法            │        主    文              │  備  註  │
│號│                                  │                              │          │
├─┼─────────────────┼───────────────┼─────┤
│1 │李永勝先於109年6月14日15時33分許，│張金星共同犯販賣第二級毒品罪，│即起訴書附│
│  │與蔡智弘以行動電話聯繫交易甲基安非│累犯，處有期徒刑柒年捌月。扣案│表編號3 部│
│  │他命之數量、價格及地點後不久，李永│之門號0000000000之手機壹支沒收│分        │
│  │勝再以行動電話指示張金星，前往高雄│。                            │          │
│  │市○○區○○○路000 號「小北百貨」│                              │          │
│  │旁，以新台幣（下同）2,000元之價格 │                              │          │
│  │，販賣甲基安非他命1 包給蔡智弘。  │                              │          │
├─┼─────────────────┼───────────────┼─────┤
│2 │李永勝先於109年6月15日17時36分許，│張金星共同犯販賣第二級毒品罪，│即起訴書附│
│  │與蔡智弘以行動電話聯繫交易甲基安非│累犯，處有期徒刑柒年陸月。扣案│表編號4 部│
│  │他命之數量、價格及地點後不久，李永│之門號0000000000之手機壹支沒收│分        │
│  │勝再以行動電話指示張金星，前往高雄│。                            │          │
│  │市○○區○○○路000 號「小北百貨」│                              │          │
│  │旁，以1,000 元之價格，販賣甲基安非│                              │          │
│  │他命1 包給蔡智弘。                │                              │          │
├─┼─────────────────┼───────────────┼─────┤
│3 │巫雅雯於109 年4月9日前某日，先向洪│洪揚凱共同犯販賣第二級毒品罪，│即起訴書附│
│  │揚凱探詢有無毒品甲基安非他命貨源，│處有期徒刑柒年伍月。扣案之門號│表編號5 部│
│  │經洪揚凱轉知李永勝有人欲購買甲基安│0000000000之手機壹支沒收。    │分        │
│  │非他命並取得毒品後，即於109 年4月9│                              │          │
│  │日凌晨零時23分許，以行動電話聯繫巫│                              │          │
│  │雅雯到高雄市○鎮區○○路000 巷00號│                              │          │
│  │洪揚凱居住處，以1,000 元之價格，販│                              │          │
│  │賣甲基安非他命1 包給巫雅雯。      │                              │          │
└─┴─────────────────┴───────────────┴─────┘
附錄論罪之法條：
修正前毒品危害防制條例第4條第2項
製造、運輸、販賣第二級毒品者，處無期徒刑或7年以上有期徒
刑，得併科新臺幣1千萬元以下罰金。